臺灣高等法院臺南分院刑事判決
                                    110年度上易字第254號
上  訴  人  
即  被  告  羅兼  


上列上訴人因詐欺案件，不服臺灣嘉義地方法院109年度易字第7
23號中華民國110年2月24日第一審判決（起訴案號：臺灣嘉義地
方檢察署109年度偵字第9505號），提起上訴，本院判決如下：
    主  文
原判決關於沒收部分撤銷。
其他上訴駁回。
羅兼緩刑參年，並應自民國一一０年八月二十日起至一一三年六
月二十日止，於每月二十日各支付新臺幣貳仟元予被害人曾雅楓
。
    事實及理由
壹、犯罪事實：
    羅兼召集合會擔任會首，邀集林仁宏、曾雅楓、張嘉玲等人
    為會員，含會首共計21會，會期自民國107年9月起至109年5
    月止，每會新臺幣（下同）1萬元，合會採內標制（即尚未
    得標之活會會員扣除得標金額後繳納會款），每月20日20時
    ，在羅兼位在嘉義市○區○○里○○000○00號住處開標，由其主
    持開標，並於開標後3日內即23日前向得標會員以外之其他
    合會會員收取會款，再交付合會金予得標會員。嗣於108年1
    0月20日進行至第14會時，林仁宏以1千元得標，於108年10
    月23日，羅兼原應交付19萬3千元之合會金予林仁宏，卻因
    積欠債務，挪用部分會款，僅交付8萬元會款予林仁宏，於1
    08年10月24日，羅兼明知合會已無法繼續進行亦即倒會，詎
    於108年10月底某日（起訴書誤載為109年），羅兼至曾雅楓
    位在嘉義市○區○○街00巷0號住處，欲向曾雅楓借款為曾雅楓
    所拒，竟意圖為自己不法之所有，基於詐欺取財之犯意，向
    曾雅楓要求預付108年11月、12月及109年1月，每月6千元，
    共計1萬8千元之會款供其使用，待各會開標時再補上不足之
    會款，以此方式施用詐術，致曾雅楓陷於錯誤，認為合會仍
    繼續進行，同意預付1萬8千元之會款予羅兼使用。嗣於108
    年11月某日，曾雅楓無法聯繫羅兼，經詢問林仁宏始悉上情
    。
貳、認定犯罪事實所憑之證據及理由：
一、被告經合法傳喚無正當理由不到庭，有送達證書在卷可參（
    見本院卷第107頁），本院爰不待其陳述逕行判決。
二、證據能力部分：
    本判決所引用為判斷基礎之下列證據，關於被告以外之人於
    審判外陳述之傳聞供述證據，檢察官、被告於本院均同意作
    為證據使用，或知有傳聞證據之情形而未於言詞辯論終結前
    聲明異議（見本院卷第66-68頁），本院審酌該等證據作成
    時之情況，認為適當，均具有證據能力。
三、證明力部分：
　　上開犯罪事實，業據被告於本院坦承不諱（見本院卷第66、
    69頁），且經證人曾雅楓、林仁宏、張嘉玲於偵查及原審審
    理時證述明確（見他字卷第3、11頁、交查卷第9-11、23-26
    、31-33、38頁、原審卷第166-208、248-252頁)，並有互助
    會簿1份、單據1紙及照片1張附卷可稽（見交查卷第13-14、
    16、34頁）。被告上開任意性自白，核與事實相符，堪以採
    信。
四、綜上所述，本件事證明確，被告上開犯行，足以認定，應依
    法論科。
參、論罪科刑及撤銷、維持原判決之理由：
一、核被告所為，係犯刑法第339條第1項之詐欺取財罪。
二、撤銷原判決之理由（即沒收部分）：
　㈠按現行刑法之沒收，係刑罰及保安處分以外之法律效果，具
    有獨立性，而非從刑，得與罪刑區分，非從屬於主刑，自得
    與罪刑分別處理。因而在訴訟程序，本於沒收之獨立性，自
    得於本案罪刑部分上訴予以駁回時，單獨就沒收部分予以撤
    銷（最高法院107年度台上字第2153號判決意旨參照）。次
    按，犯罪所得已實際合法發還被害人者，不予宣告沒收或追
    徵。刑法第38條之1第5項定有明文。
　㈡經查：被告詐欺之金額1萬8千元，固為其本案犯行之犯罪所
    得，惟被告於本院已與告訴人達成和解，並已先行給付告訴
    人1萬8千元，此有和解筆錄、郵政跨行匯款申請書、本院公
    務電話紀錄附卷可憑（見本院卷第75-76、93、111頁），則
    被告既已就其犯罪所得部分全數返還予告訴人，依前揭說明
    ，本案即無庸沒收其犯罪所得，原審就此未及審酌，就被告
    於原審尚未返還之14,400元犯罪所得宣告沒收及追徵價額，
    尚有未洽。被告上訴意旨雖未指摘及此，然原判決既有上開
    違誤之處，自應由本院就原判決之沒收部分予以撤銷。
三、維持原判決之理由：
　㈠原審依前揭事證，適用刑法第339條第1項、第41條第1項前段
    、刑法施行法第1條之1第1項之規定，並審酌被告不思正途
    獲取金錢，行為之手段，詐欺之金額1萬8千元，告訴人所受
    之損害，及犯後否認犯行（被告於本院已坦承犯行），僅賠
    償告訴人3,600元（被告於本院已全數賠償予告訴人），暨
    自陳小學畢業、無業、家中有先生、兒子、媳婦、孫子等一
    切情狀，量處有期徒刑3月，並諭知易科罰金之折算標準。
　㈡經核其認事用法並無違誤，量刑亦稱允當。上訴意旨仍指摘
    原判決量刑過重，惟按，量刑之輕重，屬事實審法院得依職
    權自由裁量之事項，苟已斟酌刑法第57條各款所列情狀，而
    未逾越法定刑度，不得遽指為違法。原審法院所量處被告刑
    責，已審酌被告之素行、犯罪所生危害、犯罪情狀、智識程
    度、家庭狀況及犯罪後態度等一切情狀，於法定刑度內妥為
    裁量，並無不當或違法之情形，復與比例原則、平等原則、
    罪責相當原則相合。是被告此部分上訴為無理由，應予駁回
    。
四、按受2年以下有期徒刑、拘役或罰金之宣告，而前因故意犯
    罪受有期徒刑以上刑之宣告，執行完畢或赦免後，5年以內
    未曾因故意犯罪受有期徒刑以上刑之宣告者，認以暫不執行
    為適當者，得宣告2年以上5年以下之緩刑，其期間自裁判確
    定之日起算。刑法第74條第1項第2款定有明文。經查：本件
    被告前固曾因侵占案件，經法院判處有期徒刑3月確定，於9
    2年8月13日執行完畢，惟被告於執行完畢後未再受有期徒刑
    以上刑之宣告等情，有台灣高等法院被告前案紀錄表附卷可
    參（見本院卷第51-52頁），本院審酌被告一時失慮，致蹈
    刑章，犯罪後已坦承犯罪行為，且已與告訴人達成和解，更
    同意以分期之方式給付告訴人9萬元，告訴人亦表示願意給
    被告緩刑之機會（見本院卷第75-76頁）。從而，本院因認
    被告所宣告之刑，以暫不執行為適當，爰依刑法第74條第1 
    項第2 款規定，併予宣告緩刑3 年。另為督促被告能確實依
    照和解內容履行，認應依刑法第74條第2 項第3 款之規定，
    命被告於110年8月20日起至113年6月20日止，於每月20日各
    支付告訴人2,000元。又依同法第75條之1 第1 項第4 款規
    定，被告如未履行上開條件情節重大，足認原宣告之緩刑難
    收其預期效果，而有執行刑罰之必要者，得撤銷其宣告，併
    予敘明。
肆、應適用之法條：
一、刑事訴訟法第371條、第369條第1項前段、第368條、第364
    條。
二、刑法第74條第1項第2款、第2項第3款。
本案經檢察官吳咨泓提起公訴，檢察官鄭益雄到庭執行職務。
中　　華　　民　　國　　110 　年　　8 　　月　　11　　日
                  刑事第七庭    審判長法  官  吳勇輝
                                      法  官  周紹武
                                      法  官  吳錦佳
以上正本證明與原本無異。
不得上訴。
　　　　　　　　　　　　　　　　　　　書記官  王杏月
中　　華　　民　　國　　110 　年　　8 　　月　　11　　日
本判決論罪科刑條文：
中華民國刑法第339條
（普通詐欺罪）
意圖為自己或第三人不法之所有，以詐術使人將本人或第三人之
物交付者，處5年以下有期徒刑、拘役或科或併科50萬元以下罰
金。
以前項方法得財產上不法之利益或使第三人得之者，亦同。
前二項之未遂犯罰之。